【裁判字號】    98,上訴,2033
【裁判日期】    980721
【裁判案由】    妨害秘密
【裁判全文】
臺灣高等法院刑事判決                98年度上訴字第2033號
上  訴  人
即  被  告  乙○○○○ ○○○.
                      舍116.
選任辯護人  法扶律師  許翠娟律師
上列上訴人因妨害秘密案件，不服臺灣臺北地方法院97年度訴字
第1768號，中華民國98年4月30 日第一審判決（起訴案號：臺灣
臺北地方法院檢察署97年度偵字第11129 號），提起上訴，本院
判決如下：
    主  文
上訴駁回。
Oscar Danilo Rodriguez Lopez緩刑貳年。
    事  實
一、Oscar Danilo Rodriguez Lopez與甲○○○○○○○ ○○○○○○○原係男
    女朋友關係，於二人交往期間，在甲○○○○○○○ ○○○○○○○位於臺
    北市大安區○○○路○段177號9樓之住處內，明知其未經
    甲○○○○○○○ ○○○○○○○之同意，分別基於妨害秘密之犯意：
  (一)於民國96年10月至97年3月間某日時，利用甲○○○○○○○
    ○○○○○○○沐浴完整理衣物之機會，無故以照相竊錄如附表編
    號一所示、甲○○○○○○○ ○○○○○○○沐浴後、僅圍浴巾、蹲立整理
    衣物之非公開活動。
  (二)於97年3月8日某時許，利用甲○○○○○○○ ○○○○○○○閉眼與之接吻
    之機會，無故以照相竊錄如附表編號二所示、甲○○○○○○○
    ○○○○○○○與其接吻之非公開活動。
  (三)於96年10月至97年3月間某日時，利用甲○○○○○○○ ○○○○○○○閉
    眼與之接吻之機會，無故以照相竊錄如附表編號三所示、
    甲○○○○○○○ ○○○○○○○轉頭與其接吻之非公開活動。
  (四)於96年10月至97年3月間某日時，利用甲○○○○○○○ ○○○○○○○趴
    臥於床上之機會，無故以照相竊錄如附表編號四所示、
    甲○○○○○○○ ○○○○○○○任其將手放置於臀部上之非公開活動。
  (五)於96年10月至97年3月間某日時，利用甲○○○○○○○ ○○○○○○○睡
    覺之機會，無故以照相竊錄如附表編號五所示、甲○○○○○○○
    ○○○○○○○臥床熟睡之非公開活動。
  (六)於96年10月至97年3月間某日時，趁甲○○○○○○○ ○○○○○○○ 僅著
    內衣褲之際，無故以照相接續竊錄如附表編號六至八所示、
    甲○○○○○○○ ○○○○○○○僅著內衣褲之鼠蹊部及臀部等身體隱私部
    位。
二、嗣甲○○○○○○○ ○○○○○○○於97年4月12日發現Oscar Danilo
    Rodriguez Lopez 前所竊錄，如附表編號八所示之相片，而
    向Oscar Danilo Rodriguez Lopez提出分手，Oscar Danilo
    Rodriguez Lopez為報復甲○○○○○○○ ○○○○○○○ ，竟另行基於散
    布上開竊錄內容之犯意，於同年4月16日1時許，在其位於臺
    北市○○區○○路4段43號臺灣科技大學學生第一宿舍116號
    房之住處內，登入受其邀請之特定多數人均可點閱瀏覽之
    facebook個人網頁，接續將上開如附表編號一至編號八所示
    、其竊錄所得之甲○○○○○○○ ○○○○○○○非公開活動及身體隱私部
    位相片圖檔，上傳至該網站伺服器，以供受其邀請之特定多
    數人利用電腦連接該網頁點閱瀏覽而散布之。嗣因甲○○○○○○○
    ○○○○○○○瀏覽該網頁後發覺上情，始報警究辦。
三、案經甲○○○○○○○ ○○○○○○○訴由臺北市政府警察局大安分局報告
    臺灣臺北地方法院檢察署檢察官偵查起訴。
    理  由
一、證據能力部分：
  (一)告訴人甲○○○○○○○ ○○○○○○○於警詢時之陳述，為傳聞證據，被
    告及辯護人既爭執其證據能力，依刑事訴訟法第159條第1項
    規定，無證據能力。又告訴人甲○○○○○○○ ○○○○○○○分別於97
    年6月17日、同年月27日及同年7月9日於偵查中所為陳述，
    均係以「告訴人」之身分應訊，且未就其被害之經過，以證
    人身分作證並具結擔保其所述實在，此有各該偵訊筆錄在卷
    可稽（見偵查卷第26至27、36、73至74頁），依刑事訴訟法
    第158條之3規定，其於偵訊中所為之指述，亦無證據能力。
  (二)至本判決下列所引用之其他各項證據方法之證據能力，為證
    人於審判外之書面陳述，屬傳聞證據，被告、辯護人及檢察
    官明知，但於準備程序及審判期日中均表示無意見，且迄言
    詞辯論終結亦未聲明異議，本院審酌上開證據資料製作時之
    情況，尚無違法不當及證明力明顯過低之瑕疵，認為以之作
    為證據應屬適當，爰依刑事訴訟法第159條之5規定，認均有
    證據能力，併此敘明。
二、訊據上訴人即被告Oscar Danilo Rodriguez Lopez固坦承於
    上揭時、地以照相拍攝告訴人甲○○○○○○○ ○○○○○○○如附表編號
    一至編號八非公開之活動及身體隱私部位相片，並將之上傳
    至其facebook個人網頁之行為，惟矢口否認有何妨害秘密之
    犯行，辯稱：如附表所示之相片都是我在與告訴人交往過程
    中，經過她同意而拍攝的，當時我們是男女朋友，拍攝日常
    生活相片是很正常的事，不可能在拍照前先拿紙筆給她寫同
    意書。我沒辦法記得如附表所示每張相片拍攝的日期，只記
    得都是在96年10月至97年3月間拍攝的。此外我記得如附表
    編號一之相片是在我們交往之初，告訴人擺設姿勢讓我拍攝
    的；如附表編號二之相片是在97年3月8日慶祝婦女節那天，
    由告訴人以手機拍攝的；如附表編號三之相片亦係告訴人以
    手機拍攝；如附表編號五之相片拍攝時，告訴人沒有在睡覺
    ，是清醒的躺在床上與我聊天，我們當天有錄影也有拍照，
    後來還一同觀看拍攝的結果；如附表編號六至編號八之照片
    是同一天拍攝的，當時是我們一邊聊天、一邊吃東西時所拍
    攝。我在97年4月16日1時許把如附表所示之相片上傳至
    facebook，雖然沒有明白經過告訴人同意，但是告訴人都知
    道，也沒有生氣或是要我把相片撤掉，只跟我說不要這樣，
    如要放相片也不要放那麼多。我沒有竊錄及散布相片的故意
    云云，並聲請勘驗其於偵查中提出之錄影光碟，以證明告訴
    人同意拍攝之事實。經查：
  (一)被告於上開時、地持用相機拍攝告訴人如附表編號一至編號
    八非公開之活動及身體隱私部位相片，嗣被告於97年4月16
    日1時許，將之上傳至facebook伺服器等情，業據被告於警
    詢、偵查、原審及本院審理時供承不諱，核與證人即告訴人
    甲○○○○○○○ ○○○○○○○於原審所證相符，並有facebook網頁列印
    資料8紙（見偵查卷第10至17頁）可佐，足徵被告此部分之
    自白核與事實相符，堪予採信。而上開網頁照片中確實呈現
    告訴人沐浴後僅圍浴巾蹲下整理衣物、告訴人閉眼與被告接
    吻、告訴人趴臥於床而被告將手放置臀部、告訴人臥床熟睡
    等非公開活動，以及趁告訴人僅著內衣褲之際，無故以照相
    接續竊錄告訴人之鼠蹊部及臀部等身體隱私部位等情，觀諸
    上開八張網路列印相片之活動場所均係在密閉房間內，以及
    其活動內容均為告訴人之私密生活內容或告訴人之身體隱私
    部位，本件被告以拍照方式所拍攝之上開照片內容，顯係告
    訴人所不願對公眾公開而具隱密性，且有適當設施在客觀上
    足認可以確保隱密性之個人活動，是其自屬他人之非公開活
    動無疑。故此部分事實至為明灼，均堪以認定。
  (二)被告固辯稱：如附表所示之相片都是我在與告訴人交往過程
    中，經過她同意而拍攝的，當時我們是男女朋友，拍攝日常
    生活相片是很正常的事，不可能在拍照前先拿紙筆給她寫同
    意書。又上開照片是在與告訴人熱戀時拍攝的，當時有經過
    告訴人同意，因告訴人個性衝動，吵架後當然是說不同意云
    云。惟觀諸告訴人於原審審理時結證稱：我與被告之前是男
    女朋友，交往到97年4月15日分手。附表編號一至編號八之
    相片，我都不知道被告是在何時拍攝的，他拍攝這些相片前
    都沒有先問過我，我只能確定這些相片都是在我房間內拍攝
    的。97年4月12日，我發現被告有拍攝一張我臀部的相片，
    也就是附表編號八的相片，所以我在當天傳了一通簡訊給被
    告，表示要分手，並請他學會尊重女性。同年月14日，我有
    再試著以電話聯絡被告，但被告跟我說他在上課，要我不要
    吵他，還說相片都是屬於他的，我很生氣，所以就又傳了一
    通簡訊給被告，指責他始終不知道自己作錯什麼。我傳了簡
    訊後就去睡覺了，後來被告在隔日凌晨闖入我家，與我發生
    爭執，我再次向他表示要分手，請被告離開，我室友還告訴
    被告若不離開將請警察來，被告離開前對我說我一定會後悔
    ，隔天我就收到朋友的簡訊，告訴我被告在facebook網站上
    邀請他們成為朋友，他們同意後，在被告於facebook網站所
    架設之網頁上看到我的相片，我立即上網查閱，結果在被告
    facebook的網頁上看到如附表編號一至編號八之相片，還註
    明我的名字，且因為臺灣與美國有時差，而被告是在臺灣時
    間凌晨時間上傳，我在美國所有的家人、朋友都已經看到這
    些相片了等語明確（見原審卷第88至90頁），並有如附表所
    示facebook網頁列印資料8紙在卷可證，由上可知告訴人係
    因被告未經同意拍攝告訴人臀部私密照片，告訴人因被告不
    尊重其隱私而導致雙方分手，足見告訴人對被告以相機竊錄
    上開相片確不知情。參以由如附表編號一所示之相片顯示之
    影像觀之，被告係自告訴人左後方拍攝，告訴人僅圍浴巾，
    蹲立專心整理衣物，並未轉身面對鏡頭；如附表編號二、三
    所示之相片之影像顯示，告訴人均係閉眼與被告接吻，並未
    面對鏡頭，且告訴人之手均係自然垂下，顯與一般自拍時手
    臂前伸之情形有異；如附表編號四所示之相片內容，為告訴
    人趴臥於床上，並未轉身面對鏡頭；如附表編號五所示之相
    片，告訴人顯陷於熟睡，並未面對鏡頭，表情亦無知人拍攝
    之不自然反應；如附表編號六、七、八所示之相片，分別係
    針對告訴人之鼠蹊部及臀部為特寫，告訴人趴臥於床上，並
    未面對鏡頭，似對遭逢拍攝乙事渾不知情，此有自被告
    facebook網頁列印之相片8紙在卷可佐，則由上揭8紙相片告
    訴人均未面對鏡頭，抑未因知人拍攝而刻意擺出拍照姿態乙
    情觀之，益證告訴人證稱其遭拍攝如附表所示相片時毫不知
    情等語，應屬真實。至被告提出光碟一片欲證明被告拍攝如
    附表所示之8紙相片前確曾經告訴人同意云云，然經原審法
    院於98年3月5日審判期日勘驗該光碟結果：該片光碟內容共
    有九段影像，該九段影像內容均與本案無關（見原審卷第80
    至82頁），自無從用以證明被告拍攝如附表所示之8紙相片
    前確曾經告訴人同意，況由該光碟第一段至第六段影像中，
    告訴人均係面對鏡頭歌唱、跳舞、嬉鬧，更可佐證倘告訴人
    如知悉他人拍照、攝影，必然會注視鏡頭，與拍攝者有所互
    動、回應，要無刻意不面對鏡頭之情，益徵被告上揭辯解為
    不可採。是自無從以被告提出之上開光碟作有利被告之認定
    。
  (三)被告另辯稱：我在97年4月16日1時許將上揭拍攝內容上傳至
    facebook網站伺服器時，雖未明白經告訴人同意，但告訴人
    都知道，也沒有生氣或是要我把相片撤掉，只跟我說不要這
    樣，如要放相片也不要放那麼多，又facebook網站的機制是
    可邀其他人作朋友，如接受雖可觀看被告上傳之照片，然該
    照片是有分類的，朋友可以看一般的照片，沒有密碼的人是
    無法看比較隱私的照片，故我並沒有散布相片之故意云云。
    惟被告已於原審自承其將上揭攝得之告訴人之非公開活動及
    身體隱私部位上傳至facebook網站之個人網頁時，並未取得
    告訴人同意（見原審卷第28頁反面），又參酌被告所提出告
    訴人於97年4月間傳送簡訊內容略以：「Oscar終於，為了這
    張照片跟我常吵架，時常要對你的女人與你的關係尊重…」
    （詳見原審卷第65至69頁參照），足見被告與告訴人嗣後確
    係因如附表編號八所示相片之事而吵架分手等情，堪信被告
    於如上揭所載時、地，將其於如附表編號一至八所竊錄之告
    訴人非公開活動及身體隱私部位上傳至網路而散布時，亦未
    獲告訴人同意。至於被告雖辯稱其將拍攝內容上傳至
    facebook網路伺服器後，因網路相片有分類故其並無散布云
    云，然被告亦自承伊確有主動邀約告訴人之親、友分享觀賞
    網站相片內容之行為，佐以告訴人證稱其親、友經過分享後
    均可觀覽上開侵害隱私之相片內容，足認被告上開主動散布
    傳送竊拍內容予他人觀覽之行為，對於被害人法益造成破壞
    之程度實與「散布」並無二致，本件事證明確，被告所為上
    開辯解，顯屬事後卸責之詞，不足採信，其犯行堪以認定，
    應予依法論科。
  (四)被告之選任辯護人雖於原審聲請：向外交部函查告訴人是
    否曾請求將被告遣送出境；向中華電信函查被告之通聯紀
    錄；訊問告訴人是否因服用治療皮膚之藥物而造成憂鬱之
    副作用，以證明告訴人有異於常人之憂鬱負面慣性行為模式
    之情。惟此部分之待證事實與被告是否曾經告訴人同意而拍
    攝並散布非公開活動及身體隱私部位無涉，所請顯無調查之
    必要。
三、核被告Oscar Danilo Rodriguez Lopez就事實一之(一)至(五)所
    為，均係犯刑法第315條之1第2 款之無故竊錄他人非公開活
    動罪，就事實一之(六)所為，係犯刑法第315條之1第2 款之無
    故竊錄他人身體隱私部位罪，就事實二所為，係犯刑法第31
    5條之2第3項之散布竊錄內容罪。被告所為如事實一之(六)所
    示之三次無故竊錄他人身體隱私部位犯行，係基於同一妨害
    秘密犯意下，在密切接近之時地接續為之，且侵害同一之法
    益，只論以一罪。被告就如事實一之(一)至(六)所載、六次無故
    竊錄他人非公開活動及身體隱私部位罪間，犯罪時間不同，
    其犯意各別，應予分論併罰。又其竊錄如附表所示之相片時
    ，均非基於將來要散布之意思，而係至與告訴人分手後，始
    出於報復心態，將之上傳至網路而散布之，是其竊錄行為與
    散布行為顯係犯意各別，行為互異，亦應予分論併罰。原審
    審酌被告利用其與告訴人交往期間，告訴人對其之信任而未
    加防備，竟六度竊錄告訴人之非公開活動及身體隱私部位，
    嗣後更因與告訴人感情生變，而將之上傳至網路而散布，致
    使告訴人之家人、朋友，及特定多數人，均得藉由瀏覽該網
    頁而窺得告訴人之隱私，惟念及其行為時年僅20歲，尚屬思
    慮未週，所攝相片亦幸無裸露畫面，對於告訴人所造成之損
    害非鉅，及其並無犯罪紀錄，素行尚佳，暨其生活狀況、智
    識程度等一切情狀，適用刑法第315條之1第2款、315條之2
    第3項、第41條第1項前段、第51條第6款、第9款、第315條
    之3，刑法施行法第1條之1規定，分別量處如原判決主文所
    示之刑，及諭知易科罰金之折算標準，並定其應執行之刑，
    及諭知易科罰金之折算標準。並說明被告上傳至facebook
    網站之個人網頁上如附表所示8張竊錄他人非公開活動及身
    體隱私部位相片之電子圖檔，應予宣告沒收，經核並無不合
    。被告上訴，猶執陳詞否認犯罪，指摘原判決不當，為無理
    由，應予駁回。
四、末查被告前未曾受有期徒刑以上刑之宣告，有本院被告前案
    紀錄表附卷可憑，其因感情因素一時短於思慮，致罹本件犯
    行，經本次偵查、審判程序及罪刑之宣告後，應知所警惕，
    而無再犯之虞，本院認前開對被告宣告之刑，以暫不執行為
    適當，爰併予宣告緩刑，以啟自新。
據上論斷，應依刑事訴訟法第368條，刑法第74條第1項第1款，
判決如主文。
本案經檢察官李月治到庭執行職務。
中    華    民    國    98    年    7     月    21    日
                  刑事第二十一庭審判長法  官  蘇隆惠
                                      法  官  楊力進
                                      法  官  許永煌
以上正本證明與原本無異。
被告所犯刑法第315條之2第2項之罪，如不服本判決，應於收受
送達後十日內向本院提出上訴書狀，其未敘述上訴之理由者並得
於提起上訴後十日內向本院補提理由書（均須按他造當事人之人
數附繕本）「切勿逕送上級法院」。
被告所犯刑法第315條之1之罪不得上訴。
                                      書記官  江采廷
中    華    民    國    98    年    7     月    21    日
附表：
┌──┬────────────┬───┬──────┐
│編號│照片所示內容            │數量  │備註        │
├──┼────────────┼───┼──────┤
│ 一 │甲○○○○○○○ ○○○○○○○於其住處│1張   │97年度偵字第│
│    │內，沐浴後、僅圍浴巾、蹲│      │11129號卷第 │
│    │立整理衣物之非公開活動  │      │10頁參照    │
│    │                        │      │            │
│    │                        │      │            │
├──┼────────────┼───┼──────┤
│ 二 │甲○○○○○○○ ○○○○○○○於其住處│1張   │同上卷第11頁│
│    │內，閉眼與被告接吻之非公│      │參照        │
│    │開活動                  │      │            │
├──┼────────────┼───┼──────┤
│ 三 │甲○○○○○○○ ○○○○○○○於其住處│1張   │同上卷第12頁│
│    │內，轉頭與被告接吻之非公│      │參照        │
│    │開活動                  │      │            │
├──┼────────────┼───┼──────┤
│ 四 │甲○○○○○○○ ○○○○○○○於其住處│1張   │同上卷第13頁│
│    │內，趴臥於床上，被告將手│      │參照        │
│    │放置於甲○○○○○○○ ○○○○○○○臀│      │            │
│    │部上之非公開活動        │      │            │
├──┼────────────┼───┼──────┤
│ 五 │甲○○○○○○○ ○○○○○○○躺於其臥│1張   │同上卷第14頁│
│    │房床上熟睡之非公開活動  │      │參照        │
├──┼────────────┼───┼──────┤
│ 六 │甲○○○○○○○ ○○○○○○○於臥房內│1張   │同上卷第15頁│
│    │站立，僅著內褲之鼠蹊部身│      │參照        │
│    │體隱私部位              │      │            │
├──┼────────────┼───┼──────┤
│ 七 │甲○○○○○○○ ○○○○○○○趴臥在其│1張   │同上卷第16頁│
│    │臥房床上，僅著內衣、褲之│      │參照        │
│    │臀部身體隱私部位        │      │            │
├──┼────────────┼───┼──────┤
│ 八 │甲○○○○○○○ ○○○○○○○動作同上│1張   │同上卷第17頁│
│    │，惟鏡頭焦距拉近        │      │參照        │
└──┴────────────┴───┴──────┘
附錄：本案論罪科刑法條全文
中華民國刑法第三百十五條之一
有下列行為之一者，處三年以下有期徒刑、拘役或三萬元以下罰
金：
一、無故利用工具或設備窺視、竊聽他人非公開之活動、言論、
    談話或身體隱私部位者。
二、無故以錄音、照相、錄影或電磁紀錄竊錄他人非公開之活動
    、言論、談話或身體隱私部位者。
中華民國刑法第三百十五條之二
意圖營利供給場所、工具或設備，便利他人為前條第一項之行為
者，處五年以下有期徒刑、拘役或科或併科五萬元以下罰金。
意圖散布、播送、販賣而有前條第二款之行為者，亦同。
製造、散布、播送或販賣前二項或前條第二款竊錄之內容者，依
第一項之規定處斷。
前三項之未遂犯罰之。


司法院資訊處製作；財團法人民間司法改革基金會備份。
